臺灣屏東地方法院刑事判決　　　　　　　99年度訴字第1461號
公　訴　人　臺灣屏東地方法院檢察署檢察官
被　　　告　鄧企桓
選任辯護人　吳春生律師
上列被告因重利等案件，經檢察官提起公訴（99年度偵字第8348
號、第9200號），被告於本院準備程序中為有罪之陳述，經合議
庭裁定由受命法官獨任進行簡式審判程序，判決如下：
    主  文
鄧企桓犯如附表所示之罪，均累犯，各處如附表所示之刑。應執
行有期徒刑壹年伍月，如易科罰金，以新臺幣壹仟元折算壹日。
    事  實
一、鄧企桓前因傷害致死等案件，經本院以93年度少訴字第11號
    判決判處有期徒刑5年8月確定，於民國97年1 月15日假釋出
    監，至98年10月23日保護管束期滿，假釋未經撤銷，以已執
    行完畢論。猶不知警惕，竟為下列犯行：
（一）基於乘他人急迫，貸以金錢，而取得與原本顯不相當重利
      之接續犯意，趁陳勁文急迫無處借款之際，先後於99年7
      月初某日21時許、同月中旬某日時許，在屏東縣南州鄉「
      世貿網際網路」店內，借款新臺幣（下同）2 千元、1 千
      元予陳勁文，約定上開3 千元借款以每15日為1 期，每期
      收取利息1 千元（以1 年12月計算，年利率高達百分之80
      0 ），以此方式向借款人陳勁文收取3 期利息，而取得與
      原本顯不相當之重利。
（二）鄧企桓為向林育廷催討債務，於99年5 月中旬某日22時許
      ，夥同郭逸政（由本院另為判決）與2 、3 名真實姓名年
      籍均不詳之人，共同駕車至林育廷所在之屏東縣潮州鎮○
      ○路「都城汽車旅館」房間內，共同基於妨害自由之犯意
      聯絡，先行強拉林育廷上車與其等商談債務事宜，林育廷
      因而心生畏懼，不得已始一同搭乘自小客車至至屏東縣崁
      頂鄉港東村某處工寮後，鄧企桓乃持塑膠條毆打林育廷之
      腳部，恫稱：「看你多會跑」等語，再持繩索綁住林育廷
      ，續與郭逸政一同搭載林育廷前往屏東縣崁頂鄉焚化爐旁
      ，鄧企桓再持木棒毆打林育廷之身體，恫嚇稱：「看你多
      會跑，一樣找得到你，找一次就要打一次」等，以此強暴
      、恐嚇之方法，剝奪林育廷之行動自由。
（三）鄧企桓、劉喜龍（由本院另為判決）及郭逸政為向林育廷
      催討其所積欠之債務，於99年6 月23日23時許，共同駕車
      至林育廷位在高雄市三民區○○○路861 號10樓之5 租屋
      處，鄧企桓、劉喜龍與郭逸政共同基於妨害自由之犯意聯
      絡，劉喜龍在上址租屋處徒手毆打林育廷臉部，要求林育
      廷與其等共同離去，林育廷因而心生畏懼，不得已始一同
      搭乘自小客車離去，其等並令林育廷乘坐於自小客車行李
      箱內，同往屏東縣崁頂鄉某處甘蔗園後，郭逸政則以膠帶
      綑綁林育廷之手、腳部，並點燃蚊香煙燻林育廷臉部，另
      持石塊朝林育廷丟擲，劉喜龍持木棒歐打林育廷之身體，
      鄧企桓亦持木棍毆打林育廷之身體，且造成臉部、胸部及
      腿部多處挫、擦傷等傷害，劉喜龍及鄧企桓並向林育廷恫
      赫稱：「看你多會跑」、「找一次就要打一次」、「要你
      的一隻手、一隻腳」等語，以此加害生命、身體之事恐嚇
      林育廷後，使林育廷心生畏懼，其等並喝令林育廷籌錢始
      能獲釋，林育廷因而電請其姐林靜芳籌錢，林靜芳在電話
      中承諾鄧企桓每月將代償5 千元後，林育廷始獲釋，而以
      此強暴、恐嚇之方法，剝奪林育廷之行動自由。
（四）鄧企桓與姓名年籍不詳綽號「赤山阿強」之成年男子共同
      基於意圖營利供給賭博場所、聚眾賭博及賭博之集合犯意
      ，由「赤山阿強」提供帳號、密碼供鄧企桓登入不詳名稱
      之網站，先於97年間某日時許，由鄧企桓經由電腦網路設
      備進入不詳名稱之賭博網站，在該網站之公眾得以出入之
      場所，為鄭國專（經本院另為判決）以5 千元與姓名年籍
      不詳之人對賭，該網站之網頁上列出美國或臺灣職棒大聯
      盟比賽之隊伍，如押注之職棒隊伍比賽贏球，即贏得押注
      之賭金，如押注之職棒隊伍比賽輸球，所押注之賭金即被
      沒收，而依此標準下注多次，並分別依輸贏之結果，由上
      開姓名年籍不詳、綽號「赤山阿強」之組頭支付鄭國專賭
      贏之賭金4750元，再由鄧企桓交付予鄭國專，鄧企桓並抽
      成250 元。鄧企桓又於99年2 月間某日時許、99年7 月中
      旬某日時許，以相同方式即利用「赤山阿強」之組頭所給
      予之網路職棒簽賭之會員帳號及密碼，進入名稱為「THE
      RICH99」（HTTP：www.nk999.net ）之賭博網站，為陳慶
      宏（由本院另為判決）以每次1 萬元與姓名年籍不詳之人
      對賭，並分別依輸贏之結果，由上開姓名年籍不詳、綽號
      「赤山阿強」之組頭與鄧企桓約定取回陳慶宏賭輸之賭金
      9850元（99年2 月該次），及支付賭贏之賭金，再由鄧企
      桓交付予陳慶宏9650元（99年7 月該次），而鄧企桓每次
      均從中抽成1500元。
二、案經屏東縣政府警察局潮州分局報告臺灣屏東地方法院檢察
    署檢察官偵查起訴。
    理  由
一、本件被告鄧企桓所犯非死刑、無期徒刑、最輕本刑為3 年以
    上有期徒刑之罪，亦非高等法院管轄之第一審案件，而被告
    於本院審理中就被訴之事實（除販賣第二級毒品外）為有罪
    之陳述，經告知被告簡式審判程序之旨並聽取當事人意見後
    ，本院合議庭依刑事訴訟法第273 條之1 第1 項規定，裁定
    由受命法官獨任進行簡式審判程序，合先敘明。
二、上開犯罪事實，業經被告鄧企桓於本院審理時坦承不諱，核
    與證人即被害人陳勁文、林育廷、證人林靜芳、證人即共同
    被告郭逸政、劉喜龍、鄭國專、陳慶宏所述情節相符，並有
    被害人林育廷傷勢照片、電腦網頁翻拍照片等可佐，足認被
    告前開自白顯與事實相符，堪可採信。本件事證明確，應予
    依法論科。
三、論罪科刑：
（一）核被告所為，就事實一(一)部分，係犯刑法第344 條之重利
      罪，被告雖先後貸予被害人陳勁文2 千元、1 千元，然係
      以總金額計算計息方式，並收取與原本顯不相當之重利，
      顯為接續借款，其犯罪時間接近，且侵害同一被害人之財
      產法益，被告應係在一個犯罪決意下，利用時、空密接狀
      態所為單一重利犯罪行為之數個舉動接續實施，且侵害同
      一法益，為接續犯，應論以一罪。
（二）按刑法第302 條第1 項、第304 條第1 項及第305 條之罪
      ，均係以人之自由為其保護之法益，而刑法第302 條第1
      項之罪所稱之非法方法，已包括強暴、脅迫或恐嚇等一切
      不法手段在內，因之，如以非法方法剝奪他人行動自由行
      為繼續中，再對被害人施加恐嚇，或以恐嚇之手段迫使被
      害人行無義務之事；則其恐嚇之行為，仍屬於非法方法剝
      奪行動自由之部分行為，應僅論以刑法第302 條第1 項之
      罪，無另成立同法第304 條或第305 條之罪之餘地（最高
      法院89年度台上字第780 號判決意旨參照）。被告鄧企桓
      先後於99年5 月中旬某日22時許與郭逸政及真實、姓名年
      籍不詳之成年男子2 、3 人，於同年6 月23日23時許，與
      郭逸政、劉喜龍，分別共同基於妨害自由之犯意聯絡，於
      前開時、地剝奪告訴人林育廷之行動自由行為繼續中，其
      中被告鄧企桓雖曾以繩索綁林育廷、並先後恫嚇稱：「找
      一次就要打一次」等語，及共同被告郭逸政、劉喜龍亦分
      別有以膠帶綑綁、以言與恫嚇被害人此等強暴、恐嚇之方
      法，剝奪告訴人林育廷之行動自由，依諸上揭最高法院判
      決意旨所示，核屬於非法方法剝奪行動自由之部分行為，
      應僅論以刑法第302 條第1 項之剝奪他人行動自由罪。是
      核被告就事實一(二)、(三)所為，均係犯刑法第302 條第1項
      之剝奪他人行動自由罪。被告與郭逸政及前揭真實姓名、
      年籍不詳之成年男子2 、3 人間就事實一(二)，及與郭逸政
      、劉喜龍就事實一(三)之犯行間，分別有犯意聯絡及行為分
      擔，均為共同正犯。至被害人林育廷於上開過程受有傷害
      部分，公訴人認未具告訴，起訴法條亦無此部分，且與上
      開非法方法剝奪行動自由犯行間並無一罪關係，自非本院
      審理範圍，附此敘明。
（三）又刑法圖利供給賭博場所罪之「賭博場所」，只要有一定
      之場所供人賭博財物即可，非謂須有可供人前往之一定空
      間場地始足當之。以現今科技之精進，電話、傳真、網路
      均可為傳達賭博之訊息，例如營利意圖而提供網址供人賭
      博財物者，亦屬提供賭博場所之一種，而以傳真或電話簽
      注號碼賭博財物，與親自到場簽注賭博財物，僅係行為方
      式不同，並不影響其犯罪行為之認定（最高法院94年度臺
      非字第265 號裁判意旨參照）。又刑法之聚眾賭博罪，所
      稱「聚眾賭博」，係指聚集不特定人參與賭博之行為，且
      縱未於現實上同時糾集多數人於同一處所，而係聚集眾人
      之財物進行賭博者，例如組頭以電話之方式供人簽賭之行
      為，亦屬之。又立法者針對特定刑罰規範之構成要件，已
      預設該犯罪行為之本質係持續實行之複數行為，具備反覆
      、延續之行為特徵，而將之總括或擬制為一個構成要件之
      集合犯行為，因其刑法評價上為構成要件之行為單數，認
      應僅成立一罪。則行為人基於概括之犯意，在密切接近之
      一定時、地持續實行之複次行為，倘依社會通念，於客觀
      上認為符合一個反覆、延續性之行為觀念者，於刑法評價
      上，即應僅成立一罪，學理上所稱「集合犯」之職業性、
      營業性或收集性等具有重複特質之犯罪均屬之，例如經營
      、從事業務、收集、販賣、製造、散佈等行為概念者是（
      最高法院95年臺上字第1079號判決要旨參照）。是被告就
      事實一(四)所為，係犯刑法第266 條第1 項之賭博、同法第
      268 條前段之意圖營利提供賭博場所及後段意圖營利聚眾
      賭博等罪。被告與「赤山阿強」間，關於刑法第268 條前
      段、後段部分，被告與鄭國專、陳慶宏間就刑法第266 條
      第1 項賭博罪間，均有犯意聯絡及行為分擔，均為共同正
      犯。被告自97年間某日至99年7 月中旬止，以美國或台灣
      職棒等為簽賭之對象，其行為顯具有反覆性，其於刑法評
      價上，應認亦係集合多數犯罪行為而成立之獨立犯罪型態
      之「集合犯」，僅成立一罪。又被告所犯上開刑法第268
      條前段意圖營利提供賭博場所及後段意圖營利聚眾賭博罪
      與同法第266 條第1 項之賭博罪間，係一行為觸犯數罪名
      ，為想像競合犯，依刑法第55條規定，從情節較重之意圖
      營利聚眾賭博罪處斷。
（四）被告所犯上開4 罪，犯意各別，行為互殊，應分論併罰。
      被告有如事實欄所載之論罪科刑資料，此有臺灣高等法院
      被告前案紀錄表可按，是被告於徒刑之執行完畢後5 年內
      故意再犯本案4罪，均為累犯，應分別加重其刑。
（五）爰審酌被告正值青壯，不思循正途賺取金錢，竟利用他人
      經濟困頓之際，貸放金錢收取重利牟利，又以強暴、恐嚇
      手段剝奪他人行動自由，且從事賭博行為，破壞社會善良
      風氣，助長以僥倖心態獲取財物之風氣，所為誠屬不該，
      然衡其犯後坦認犯行，與被害人林育廷達成和解，賠償被
      害人，有本院調解筆錄可查，足認尚具悔意，犯後態度良
      好，及其犯罪手段、目的等一切情狀，分別量處如附表所
      示之刑，併定應執行刑及諭知易科罰金之折算標準如主文
      所示。至扣案之被告所有之筆記本1 本、手機1 支，均非
      被告犯本罪所用之物，自不應沒收，附此敘明。
據上論斷，應依刑事訴訟法第273 條之1 第1 項、第299 條第1
項前段，刑法第28條、第266 條第1 項、第268 條、第302 條第
1 項、第344 條、第55條、第47條第1 項、第41條第1 項前段、
第51條第5 款，刑法施行法第1 條之1 第1 項、第2 項前段，判
決如主文。
本案經檢察官許英輝到庭執行職務。
中    華    民    國   100    年    7     月    21    日
                  刑事第四庭    法  官  蔡玉雪
以上正本證明與原本無異。
如不服本判決應於收受判決後10日內向本院提出上訴書狀，並應
敘述具體理由；其未敘述上訴理由者，應於上訴期間屆滿後20日
內向本院補提理由書（均須按他造當事人之人數附繕本）「切勿
逕送上級法院」。
中    華    民    國   100    年    7     月    21    日
                                書記官  黃麗燕
附表：
┌──┬─────────────────────────┐
│編號│所犯罪名及所處之刑                                │
├──┼─────────────────────────┤
│ 1  │鄧企桓犯重利罪，累犯，處有期徒刑月，如易科罰金，│
│    │以新臺幣壹仟元折算壹日。                          │
├──┼─────────────────────────┤
│ 2  │鄧企桓共同犯剝奪他人行動自由罪，累犯，處有期徒刑陸│
│    │月，如易科罰金，以新臺幣壹仟元折算壹日。          │
├──┼─────────────────────────┤
│ 3  │鄧企桓共同犯剝奪他人行動自由罪，累犯，處有期徒刑陸│
│    │月，如易科罰金，以新臺幣壹仟元折算壹日。          │
├──┼─────────────────────────┤
│ 4  │鄧企桓共同犯圖利聚眾賭博罪，累犯，處有期徒刑肆月，│
│    │如易科罰金，以新臺幣壹仟元折算壹日。              │
└──┴─────────────────────────┘
附錄論罪科刑法條全文：
刑法第266條
在公共場所或公眾得出入之場所賭博財物者，處1千元以下罰金
。但以供人暫時娛樂之物為賭者，不在此限。
當場賭博之器具與在賭檯或兌換籌碼處之財物，不問屬於犯人與
否，沒收之。
刑法第268條
意圖營利，供給賭博場所或聚眾賭博者，處3年以下有期徒刑，
得併科3千元以下罰金。
刑法第302條
私行拘禁或以其他非法方法，剝奪人之行動自由者，處5 年以下
有期徒刑、拘役或3 百元以下罰金。
因而致人於死者，處無期徒刑或7 年以上有期徒刑，致重傷者，
處3 年以上10年以下有期徒刑。
刑法第344條
乘他人急迫、輕率或無經驗貸以金錢或其他物品，而取得與原本
顯不相當之重利者，處1年以下有期徒刑、拘役或科或併科1千元
以下罰金。